臺灣板橋地方法院民事判決　九十二年度再易字第二四號
　　再審　原告　富貴吉祥公寓大廈管理委員會
　　法定代理人　陶大壎
　　訴訟代理人　鄭崇文律師
　　再審　被告　名凱建設有限公司　　　　　　設臺北縣中和市○○路三二三號六
　　　　　　　　　　　　　　　.
　　法定代理人　黃櫻曆　　　　.
　　　　　　　　　　　　　　　.
右當事人間請求給付遙控器密碼等事件，再審原告對於中華民國九十二年四月十五日
本院九十一年度簡上字第二六一號確定判決提起再審之訴，本院判決如左：
    主      文
再審之訴駁回。
再審訴訟費用由再審原告負擔。
    事      實
甲、再審原告方面：
一、聲明：(一)本院九十一年度簡上字第二六一號確定判決暨九十一年度板簡字第一○
    六一號判決均廢棄。(二)右開廢棄部分駁回再審被告之於第一審之訴。(三)再審及前
    程序第一、二審訴訟費用由再審被告負擔。
二、陳述：除與原確定判決記載相同者，茲引用之外，補稱：
    (一)再審原告持以將再審被告所持有之地下室停車位之遙控器消除密碼之法律依據
      ，係依據民國八十九年十二月十七日再審原告召開第五屆區分所有權人會議，
      依公寓大廈管理條例第三十一條第一項第一款規定：「規約之訂定或變更」，
      應有區分所有權人三分之二以上及其區分所有權比例合計三分之二以上出席，
      以出席人數四分之三以上及其區分所有權比例占出席人數區分所有權四分之三
      以上同意，而增訂「停車場管理規則」第十三點「爾後如有未繳管理費逾三期
      或重大違規情事者，由管理委員會消除該密碼，如欲恢復密碼，則應支付手續
      費二佰元整」。該停車場管理規則係依公寓大廈管理條例第三十一條第一項第
      一款之法定程序而訂定之規約，是為公寓大廈管理條例第三條第十二款之規約
      ，係公寓大廈區分所有權人為增進共同利益，確保良好生活環境，經區分所有
      權人會議決議之共同遵守事項，亦係依公寓大廈管理條例第二十三條規定：「
      有關公寓大廈、基地或附屬設施之管理使用及其他住戶間相互關係，除法令另
      有規定外，得以規約定之」，因此上述富貴吉祥公寓大廈管理委員會之「停車
      場管理規則」第十三點對未繳管理費逾三期，由管理委員會消除該密碼，是為
      再審原告依上開公寓大廈管理條例第二十三條規定，對公寓大廈附屬設施之管
      理使用方法，其目的無非係藉此方法使區分所有權人按時繳納管理費，始有足
      夠之經費對停車設備進行維修與管理，方法與目的間具有正當合理之聯結關係
      。至於因此管理之方法而造成再審被告使用停車位之不便，乃因再審原告依區
      分所有權人會議訂定之停車場管理規則第十三點規定執行所造成之反射效力所
      致，其管理方法本身並無對再審被告造成何種具體直接之損害。又依公寓大廈
      管理條例第五十一條規定：「本條例施行細則，由中央主管機關定之」，中央
      主管機關內政部因而於八十五年十月二日內政部台（八五）內營字第八五八五
      五四五號令頒公寓大廈管理條例施行細則第二條規定：「本條例所定規約除應
      載明專有部分及共用部分範圍外，下列各款事項非經載明於規約者，不生效力
      ：一、約定專用部分、約定共用部分之範圍及使用主體。二、設有管理委員會
      者，其主任委員、管理委員之選任、解任、權限與其委員人數、召集方式及事
      務執行方法。三、各區分所有權人對建築物共用不分及其基地之使用收益權及
      住戶對共用部分使用之特別約定。四、共用部分、約定共用部分管理、維護費
      用之特別約定。五、禁止住戶飼養動物之特別約定。六、違反義務之處理方式
      ……」，依上開細則第二條反面解釋，對違反義務之處理方式應於規約載明，
      是依公寓大廈管理條例授權區分所有權人會議，訂定規約對違反義務之情形作
      適當處理，而對未按時繳納管理費達三期之住戶，給予消除遙控器密碼之處理
      方式，因方法與目的間具有正當合理之聯結關係，應符合上開法令之授權目的
      。
    (二)亦即系爭富貴吉祥公寓大廈停車場管理規則第十三點係公寓大廈管理條例第三
      條第十二款所稱之規約，而其訂定程序係按公寓大廈管理條例第三十一條規定
      ，經區分所有權人之特別決議所制定，更係依公寓大廈管理條例第二十三條之
      規定，對有關公寓大廈基地或附屬設施之管理使用所訂定之規約，而規約既係
      由區分所有權人依上述法律所共同訂定，依私法自治原則，規約內容不牴觸法
      律之強制、禁止規定，或有違背公共秩序、善良風俗之情形，均為有效，區分
      所有權人自應依第三條第十二款之規定，對此經區分所有權人決議之事項共同
      遵守，方符公寓大廈管理條例之立法意旨，再審原告依前開法律授權及規約、
      停車場管理規則於再審被告未按期繳納管理費達三期以上，即消除其遙控器之
      密碼，自屬有據，乃原確定判決竟謂再審原告尚乏法律上之依據，顯有可供適
      用之法律而消極地不予適用之違法。
    (三)再審被告未依原審九十年度簡上字第二四六號確定判決意旨給付管理費，是再
      審原告在再審被告未給付停車場管理費前不給付再審被告遙控器密碼有正當之
      理由，蓋因繳納管理費為使用停車位之對價，兩者間有對待給付之關係存在，
      是再審原告對再審被告有行使管理費請求權之正當權利，雖造成再審被告行使
      停車位權利之妨害，然此乃權利主體對權利客體行使權利之必然結果，是原確
      定判決認再審被告有排除侵害之權利，而疏未詳查再審原告於再審被告未繳清
      管理費前，對其權利有正當之排除權，顯有適用法規之錯誤。
    (四)按再審之訴，應於三十日之不變期間內提起。前項期間，自判決確定時起算，
      但再審之理由知悉在後者，自知悉時起算，民事訴訟法第五百條第一項、第二
      項定有明文。查再審原告於九十二年五月一日收受原審法院九十一年度簡上字
      第二六一號民事確定判決，始知悉再審理由，有適用法規顯有錯誤之情事，從
      而民事訴訟法第四百九十六條第一項第一款規定提起再審之訴，是依民事訴訟
      法第五百條第二項但書規定，再審之理由知悉在後者，自知悉時起算，顯未逾
      三十日不變期間，再審原告之再審之訴自屬合法。
三、證據：除援用原確定判決記載所提證據外，補提最高法院判決影本一件、主任委
    員名單影本一件、報備證明影本五件。
乙、再審被告方面：
    再審被告未提出任何書狀，亦未為何聲明或陳述。
丙、本院依職權向臺北縣鶯歌鎮公所查明再審原告自九十年十二月迄今之主任委員資
    料及報備資料
    理      由
一、按再審之訴，應於三十日之不變期間內提起，前項期間自判決確定時起算，但再
    審之理由知悉在後者，自知悉時起算，民事訴訟法第五百條第一項、第二項定有
    明文。經查再審原告對本院九十二年四月十五日九十一年度簡上字第二六一號簡
    易事件第二審判決提起本件再審之訴，再審原告主張其於九十二年四月二十九日
    收受本院前開確定判決，始知悉再審理由，故其於九十二年五月二十七日提起本
    件再審之訴，自屬合法，合先敘明。
二、再審原告提起本件再審之訴，無非以：再審原告將再審被告持有地下室停車位之
    遙控器消除密碼之法律依據，係八十九年十二月十七日再審原告召開第五屆區分
    所有權人會議，依公寓大廈管理條例第三十一條第一項第一款規定，規約之訂定
    或變更，應有區分所有權人三分之二以上及其區分所有權比例合計三分之二以上
    出席，以出席人數四分之三以上及其區分所有權比例占出席人數區分所有權四分
    之三以上同意，而增訂停車場管理規則，其中第十三點規定，區分所有權人未繳
    管理費逾三期，由管理委員會消除其停車場鐵門之密碼，足證再審原告係依公寓
    大廈管理條例第二十三條、第三十一條第一項第一款之法定程序而訂定之規約，
    且方法與目的間具有正當合理之聯結關係，自符合經授權之公寓大廈管理條例施
    行細則第二條之規定。按規約係由區分所有權人依前揭法律規定所共同訂定，依
    私法自治原則，如規約內容不牴觸法律之強制、禁止規定，或有違背公共秩序、
    善良風俗之情形，均為有效（最高法院九十一年度臺上字第四○五號判決意旨參
    照），區分所有權人即應遵守規約之規定，蓋若不如此，公寓大廈之共同生活秩
    序勢將難以維持，再審原告消除再審被告遙控器密碼既有公寓大廈管理條例第三
    十一條、第二十三條及施行細則之規定，原確定判決竟謂再審原告消除密碼「尚
    乏法律上之依據」，顯有可供適用之法律而消極的不予適用之違法。又再審被告
    繳納管理費為使用停車位之對價，兩者有對待給付之關係存在，是再審原告對再
    審被告有行使管理費請求權之正當權利，雖造成再審被告行使停車位權利之妨害
    ，然此乃權利主體對權利客體行使權利之必然結果，故原確定判決認再審被告有
    排除侵害之之權利，而疏未詳查再審原告於再審被告未繳清管理費前，對其權利
    有正當之排除權，亦顯有適用法規之錯誤，爰依民事訴訟法第四百九十六條第一
    項第一款之規定，提起本件再審之訴等語。
三、按民事訴訟法第四百九十六條第一項第一款所謂適用法規顯有錯誤，係指確定判
    決所適用之法規，顯然不合於法律規定，或與司法院現尚有效及大法官會議之解
    釋，或現尚有效之判例顯然違反者而言（最高法院六十年臺再字第一七○號'五
    十七年臺再字第一○九一號判例意旨參照）。
四、次按所有人，於法令限制範圍內，得自由使用、收益、處分其所，並排除他人之
    干涉，民法第七百六十五條定有明文；又共有人對於第三人，得就共有物之全部
    為本於所有權之請求，但回復共有物之請求，僅得為共有人全體之利益為之，民
    法第八百二十一條亦有明文，又依前開規定關於行使除去妨害請求權之情形，不
    受民法第八百二十一條但書「為共有人全體之利益為之」之限制，即共有人得單
    獨行使此項權利（最高法院七十一年臺上字第一六六一號判例意旨參照），再按
    公寓大廈之約定專用部分係指公寓大廈共用部分經約定供特定區分所有權人使用
    者；住戶應依使用執照所載用途及規約使用專有部分、約定專用部分，不得擅自
    變更；住戶違反前項規定，管理負責人管理委員會應予制止，並報請直轄市、縣
    （市）主管機關處理，並要求其回復原，公寓大廈管理條例第三條第五款、第十
    五條亦分別定有明文。而該法第十五條所謂住戶應依使用執照所載用途及規約使
    用約定專用部分，不得擅自變更，係指住戶僅得依其與其他區分所有人依使用執
    照及規約之內容，約定專用部分之坐落位置及面積，不得擅自變更至其他位置及
    其面積，以免專用部分之約定形同具文，亦無法達成住戶間和諧使用約定專用部
    分之目的。故如住戶擅自變更約定專用部分之坐落位置或面積，管理委員會亦僅
    得制止，住戶不聽從時，管理委員會亦僅得報請主管機關處理，並要求住戶回復
    原狀，非謂規約得規定管理委員會於一定情形下，不報請主管機關處理，或得由
    管理委員會逕以強制力排除住戶依使用執照或規約或所有區分所有權人約定專用
    部分之使用、收益，況依同法第二十一條、第二十二條之規定，如欠繳管理費逾
    二期或達相當之金額，管理委員會亦僅得訴請法院命其給付，如經強制執行後再
    度積欠金額達其區分所有權總價百分之一者，管理委員會得訴請強制其遷離，足
    證公寓大廈管理條例並未賦予管理委員會排除區分所有權人或住戶使用約定專用
    部分之強制力，至為灼然。經查系爭社區地下室之大部分面積均作為停車場及車
    道使用，而再審被告復有六個停車位之約定專用權，再審被告自得依使用執照及
    規約之約定，使用收益前揭約定專用部分，再審原告將再審被告遙控器之密碼消
    除，自屬妨害再審被告對約定專用部分之使用、收益權能，再審被告自得依民法
    第八百二十一條、第七百六十七條之規定，請求排除再審原告之侵害。
五、再按凡人民之其他自由及權利，不妨害社會秩序公共利益者，均受憲法之保障，
    人民之自由權利，除為妨礙他人自由、避免緊急危難、維持社會秩序或增進公共
    利益所必要者外，不得以法律限制之，憲法第二十二條、第二十三條分別規定甚
    明，其中憲法第二十三條即係「比例原則」之表現，即以法律保留作為限制憲法
    上基本權利之準則，即令符合比例原則，仍須以法律始能限制人民之權利、自由
    。經查再審原告以消除密碼之方式，限制再審被告行使其對地下室約定專用部分
    之權利，其雖主張依公寓大廈管理條例第一條第一項、第三條第十二款、第十條
    第二項、第二十三條、第三十一條、第五十一條、施行細則第二條第六款規定，
    得作為其限制被告行使對地下室約定專用部分之法律上依據，然查公寓大廈管理
    條例第一條第一項係立法目的之規定，第三條第十二款係關於規約之定義，尚難
    作為再審原告限制再審被告權利行使之法律依據；另第十條第二項係約定共用部
    分及約定共用部分之修繕管理，本件係約定專用部分之爭議，自亦不得作為再審
    原告限制再審被告關於約定專用部分使用收益之法律上依據；第二十三條、第三
    十一條雖分別係關於規約之訂定及區分所有權人會議決議比例，然規約之訂定及
    區分所有權人之決議仍不得限制人權利、自由，故亦不得作為再審原告妨害或限
    制區分所有權人或住戶對於約定專用部分之使用或收益之法律上依據；另同法第
    五十一條則係施行細則之授權規定，要難作為限制人民權利、自由之法律依據；
    該法施行細則更不得作為限制人民權利、自由之法律依據，故原確定判決基此認
    再審原告不得妨害再審被告使用地下室停車場之約定專用部分，即不得為消除再
    審被告遙控器密碼之行為，而命再審原告應交付可供正常進出正確密碼之遙控器
    六個，並無適用法規顯有錯誤之違法，亦無消極不適用法規之違法，再審原告主
    張原確定判決有適用法規錯誤及消極不適用法規之違法，提起本件再審之訴，自
    屬無據。
六、綜上所述，原確定判決並無再審原告所指適用法規顯有錯誤或消極不適用法規之
    違法，故再審原告提起本件再審之訴，與法律所定再審事由要件相悖，顯無再審
    理由，爰依民事訴訟法第五百零二條第二項之規定，不經言詞辯論，逕予判決駁
    回之。
七、據上論結，本件再審之訴顯無理由，依民事訴訟法第五百零二條第二項、第七十
    八條，判決如主文。
中　　　華　　　民　　　國　　九十三　　年　　　二　　　月　　 十二 　　日
                                  臺灣板橋地方法院民事第一庭
~B審判長法　官　許瑞東
~B　　　法　官　黃信滿
~B　　　法　官　周舒雁
右正本證明與原本無異
本判決不得上訴
中　　　華　　　民　　　國　　九十三　　年　　　二　　　月　　十  二　　日
~B　法院書記官　張坤校
